ACORDAO-COMPLETO-2348929

ACÓRDÃO 2339/2019 ATA 9/2019 - SEGUNDA CÂMARA

VISTOS, relatados e discutidos estes autos de Tomada de Contas Especial de responsabilidade do Sr. Ivanito Monteiro Gonçalves, ex-Prefeito, e da empresa Viacom Construções Ltda., instaurada em razão de irregularidades verificadas na aplicação de recursos federais repassados pela Fundação Nacional de Saúde, no valor de R$ 250.000,00, para a execução de ações de melhorias sanitárias domiciliares, com a construção de módulos sanitários domiciliares,
ACORDAM os Ministros do Tribunal de Contas da União, reunidos em Sessão da 2ª Câmara, diante das razões expostas pelo Relator, em:
0. julgar irregulares as contas do Sr. Ivanito  Monteiro Gonçalves e da empresa Viacom Construções Ltda., com fulcro no art. 1º, inciso I, no art. 16, inciso III, alínea “c”, da Lei n.º 8.443, de 1992, c/c o art. 19 e o art. 23, inciso III, da mesma Lei, condenando-os ao pagamento dos valores discriminados, fixando-lhes o prazo de 15 (quinze) dias, a contar da notificação, para comprovarem, perante o Tribunal, o recolhimento desses valores aos cofres da Fundação Nacional de Saúde (Funasa) , atualizados monetariamente e acrescidos dos juros de mora calculados a partir das datas indicadas até a data do recolhimento, na forma prevista na legislação em vigor;
0. débito de responsabilidade do Sr. Ivanito Monteiro Gonçalves em solidariedade com a empresa Viacom Construções Ltda.:
	Valor (R$) 
	Data

	34.292,52
	2/8/2012

0. débito de responsabilidade individual do Sr. Ivanito Monteiro Gonçalves:
	Valor (R$) 
	Data

	215.707,48
	29/5/2012

0. aplicar ao Sr. Ivanito Monteiro Gonçalves a multa referida no art. 57 da Lei nº  8.443, de 1992, no valor de R$ 25.000,00 (vinte e cinco mil reais) , fixando-lhe o prazo de 15 (quinze) dias, a partir da notificação, para que comprove, perante o Tribunal, o recolhimento aos cofres do Tesouro Nacional, atualizada monetariamente desde a data deste acórdão até a data do efetivo recolhimento, se for paga após o vencimento, na forma da legislação em vigor;
0. aplicar à empresa Viacom Construções Ltda. a multa referida no art. 57 da Lei nº  8.443, de 1992, no valor de R$ 3.400,00 (três mil e quatrocentos reais) , fixando-lhe o prazo de 15 (quinze) dias, a partir da notificação, para que comprove, perante o Tribunal, o recolhimento aos cofres do Tesouro Nacional, atualizada monetariamente desde a data deste acórdão até a data do efetivo recolhimento, se for paga após o vencimento, na forma da legislação em vigor;
0. autorizar, desde já, se requerido, o pagamento das dívidas mencionadas nos itens 9.1, 9.2 e 9.3 em até 36 (tinta e seis) parcelas mensais consecutivas, nos termos do art. 26 da Lei n.º 8.443, de 1992, c/c o art. 217 do Regimento Interno, fixando-lhes o prazo de quinze dias, a contar do recebimento da notificação, para comprovarem  perante o Tribunal o recolhimento da primeira parcela, e de trinta dias, a contar da parcela anterior, para comprovarem os recolhimentos das demais parcelas atualizadas monetariamente, devendo incidir sobre cada valor mensal das dívidas mencionadas no item 9.1, os juros de mora devidos, na forma prevista na legislação em vigor;
0. alertar os responsáveis de que a falta de comprovação do recolhimento de qualquer parcela importará o vencimento antecipado do saldo devedor, nos termos do § 2º do art. 217 do Regimento Interno;
0. autorizar, desde logo, caso não sejam atendidas as notificações, nos termos do art. 28, inciso II, da Lei nº  8.443, de 1992, a cobrança judicial dos valores acima, na forma da legislação em vigor;
0. remeter cópia do presente Acórdão, e do Relatório e Voto que o fundamentam à Procuradoria da República no Pará para adoção das providências que julgar pertinentes, nos termos do art. 16, § 3º, da Lei nº 8.443, de 1992;
0. dar ciência desta deliberação aos responsáveis;

Tomadas de contas especial em razão da ausência de documentação na prestação de contas do Termo de Compromisso/Programa de Aceleração do Crescimento - objeto execução de ações de melhorias sanitárias do programa de sistema de esgotamento sanitário.

Segunda Câmara

Município de Colares (PA).

3. Responsáveis: Ivanito Monteiro Gonçalves (CPF XXX.834.622-XX) ex-Prefeito; Viacom Construções Ltda. (CNPJ 10.217.599/0001-73)

13.1. Ministros presentes: Aroldo Cedraz (na Presidência) e Raimundo Carreiro (Relator).
13.2. Ministros-Substitutos convocados: André Luís de Carvalho e Weder de Oliveira.

RAIMUNDO CARREIRO

Trata-se de Tomada de Contas Especial de responsabilidade do Sr. Ivanito Monteiro Gonçalves, na qualidade de Prefeito de Colares (PA) , e da empresa Viacom Construções Ltda., instaurada em razão de irregularidades na execução do objeto do Termo de Compromisso/PAC n.º 143/2011 (peça 1, p. 22/25 e 67/68) , firmado, no âmbito do Programa de Aceleração do Crescimento (PAC) , para a execução de melhorias sanitárias, com a construção de módulos sanitários domiciliares (MSD) . Foram transferidos R$ 250.000,00 de R$ 500.000,00 programados (peça 1, p. 44 e 57) .
O tomador de contas, à peça 1, p. 163/167 e 205, constatou que o objeto do ajuste não havia sido executado integralmente e que não haviam sido entregues documentos para a completa análise financeira. Concluiu haver débito, no valor total recebido pelo município, de responsabilidade do ex-Prefeito e da empresa. 
A Secretaria Federal de Controle Interno (SFC) concluiu que a reprovação das contas teria resultado da prestação de contas insuficiente/irregular. Acompanhou o parecer do tomador de contas quanto ao débito e quanto à responsabilidade do ex-Prefeito (peça 1, p. 228/231) . Dissentiu quanto a responsabilidade da empresa, que não teria ficado suficientemente comprovada nos autos. Em seguida, certificou a irregularidade das contas em apreciação (peça 1, p. 232) , tendo a autoridade ministerial competente atestado haver tomado conhecimento de suas conclusões (peça 1, p. 234) .
O EXAME PRELIMINAR
O disposto no art. 10 da IN n.º 74, de 2012, foi observado, uma vez que constam dos autos os documentos elencados no referido dispositivo normativo que se enquadram ao caso vertente e que possibilitam a análise do mérito da questão em debate e o amplo exercício do contraditório e do direito de defesa.
AS CITAÇÕES
Foram citados o ex-Prefeito e a empresa, solidariamente em parte do montante, em decorrência das irregularidades descritas na instrução de peça 5:
2.1 citação do Sr. Ivanito Monteiro Gonçalves em solidariedade com a empresa Viacom Construções Ltda. (peça 23) :
a)  Irregularidade: não comprovação da boa e regular aplicação dos recursos repassados por intermédio do TC/PAC 143/2011, pelo não saneamento das irregularidades na execução física do ajuste, abaixo discriminadas: 
	a.1) inexecução parcial de 32 módulos sanitários domiciliares (MSD-banheiros sanitários, tipo 2) entregues da obra, inexecução de 13,72%, correspondente a itens construtivos previstos na planilha orçamentária (peça 12, p. 5-7) que não foram construídos em todos aqueles banheiros ou em parte deles, conforme discriminação à peça 1, p. 88-90, a seguir (item orçamentário, descrição e débito: valor R$ x BDI de 28,49%) : item 5.3, Cerâmica esmaltada-linha popular, R$ 9.857,28 x BDI; item 4.2, Cobogó de cimento e areia 0,20mx0,20m, R$ 29,50 x BDI; item 17.0, Sumidouro, R$ 2.039,40 x BDI; item 16.0, Fossa séptica, 1.606,70 x BDI; item 7.31, Rufo em concreto armado com largura de 0,20m, e=0,07m, R$ 756,96 x BDI; item 8.0, Esquadrias (portas) , não aplicação dos alisares, R$ 164,35 x BDI; item 13.1, Lavatório em louça na cor branca, com torneira, válvula, sifão tipo copo e coluna, sendo a coluna não executada em 28 banheiros, R$ 898,24 x BDI; item 13.1, Lavatório em louça na cor branca, com torneira, válvula, sifão tipo copo e coluna, sendo o sifão tipo copo não instalado em nenhum dos 32 banheiros, R$ 252,16 x BDI; item 13.3, Papeleira em louça branca, R$ 829,76 x BDI; item 13.4, Cabide em louça branca, R$ 631,04 x BDI; item 13.5, Saboneteira em louça branca, R$ 700,16 x BDI;  14.1, Ponto de luz (caixa, eletrodutos, fios e interruptores) , R$ 482,93 x BDI; item 15.0, Caixa de inspeção, R$ 3.859,20;  item 16.2, Reaterro, R$ 195,36 x BDI; item 12.4 Tubo de ventilação PVC 40mm, R$ 484,22 x BDI ; item 12.5, Joelho 90° PVC esgoto 40mm, R$ 74,88 x BDI; item 18.0, Limpeza final, R$ 258,58 x BDI; item 1.1.1, Placa de obra, R$ 3.568,14 x BDI; total referente a inexecução parcial e débito, R$ 26.688,86 x BDI 28,49% = R$ 34.292,52;
b) conduta do ex-prefeito Ivanito Monteiro Gonçalves: pagar por serviços não executados ou executados fora das especificações da planilha orçamentária aprovada;
c) conduta da empresa Viacom Construções Ltda.: receber por serviços não executados ou executados fora das especificações da planilha orçamentária aprovada;
d) dispositivos infringidos: Constituição Federal (art. 70, parágrafo único) , Lei 8.443/1992 (art. 8º) , Lei 8.666/1993 (art. 66) , Decreto 93.872/1986 (artigos 66 e 145) , Portaria Interministerial MPOG/MF/GCU 127/2008 (arts. 63) e termos do TC/PAC 143/2011 (Cláusula Terceira) ;
		e) valor do débito ao Sr. Ivanito e para a Viacom Construções Ltda. (solidário)  	
	Valor original (R$) 
	Data da Ocorrência

	34.292,52
	2/8/2012

2.2 citação do Sr. Ivanito Monteiro Gonçalves individualmente (peça 23) :
a)  Irregularidade: não comprovação da boa e regular aplicação dos recursos repassados por intermédio do TC/PAC 143/2011, pelo não saneamento das irregularidades na execução financeira ajuste, abaixo discriminadas, com impugnação integral das despesas incorridas: 
a.1) não publicação do resumo do Edital da Tomada de Preços 010/2012-PMC-TP no Diário Oficial da União, no Diário Oficial do Estado do Pará em jornal diário de grande circulação no estado do Pará, pelo menos uma vez;
a.2) não publicação na imprensa oficial do extrato do Contrato Administrativo 032/2012-CPL firmado ente a Prefeitura Municipal de Colares e a empresa Viacom Construções Ltda.;
a.3) não apresentação na prestação de contas das notas fiscais emitidas pela empresa Viacom Construções Ltda. na execução do objeto do TC/PAC 143/2011;
a.4) não apresentação na prestação de contas final do ajuste da relação de pagamentos, do relatório de cumprimento do objeto e do comprovante de devolução do saldo remanescente na conta específica do TC/PAC 143/2011, bem como de saldo de aplicações;  
 b) conduta do ex-prefeito Ivanito Monteiro Gonçalves: não apresentar documentos exigidos pela Portaria Interministerial MPOG/MF/GCU 127/2008 na prestação de contas final do TC/PAC 143/2011;
c) dispositivos infringidos: Constituição Federal (art. 70, parágrafo único) , Lei 8.443/1992 (art. 8º) , Lei 8.666/1993 (art. 21) , Decreto 93.872/1986 (artigos 66 e 145) , Portaria Interministerial MPOG/MF/GCU 127/2008 (arts. 3º, 53, 54 e 58) e termos do TC/PAC 143/2011 (Cláusula Terceira) ;
		d) valor do débito atribuído ao Sr. Ivanito Monteiro Gonçalves: 	
	Valor original (R$) 
	Data da Ocorrência

	215.707,48
	29/5/2012

Os responsáveis não compareceram aos autos, tornando-se revéis.
A ANÁLISE DE MÉRITO 
Com fundamento no art. 1º, § 3º, inciso I, da Lei nº 8.443, de 1992, transcrevo excerto da instrução apresentada pela Secretaria de Controle Externo no Estado do Pará (peça 35) , ratificada pelo titular da unidade técnica (peça 37) .
HISTÓRICO
3.	Os recursos previstos para execução do programa em tela foram orçados em R$ 500.000,00, a cargo da Funasa (Compromissária) , conforme peça 1, p. 26, havendo a liberação somente da 1ª parcela, abaixo:	
	DATA EMISSÃO DA OB (*) 
	DATA C/C (**) 
	NÚMERO DA OB
	VALOR R$

	25/5/2012
	29/5/2012
	2012OB803808
	250.000,00

             (*) ordem bancária;	 (**) data de crédito na conta corrente específica do convênio (Banco do  Brasil, Ag.    2581-01, conta corrente 21.271-7/PM COLARES/PA-MSD (peça 1, p. 44 e 57) 
4. 	O TC/PAC 143/2011 vigeu por 24 meses, desde à sua assinatura em 21/12/2011, até 30/12/2013, conforme Cláusula Oitava do termo, sendo prorrogado para 19/6/2014, conforme 2º Termo Aditivo, de 19/12/2013. O prazo para apresentação da prestação de contas final findou-se em 18/8/2014 (peça 1, p. 25; peça 1, p. 67-69; peça 1, p. 183) .
5.	Nas instruções preliminares à peça 	5 (diligência) e 23 (citações) estão circunstanciados os demais elementos do caso, propondo-se, dentre outros encaminhamentos, citar responsáveis, conforme abaixo:
	I) citar o Sr. Ivanito Monteiro Gonçalves, CPF XXX.834.622-XX, na condição de ex-prefeito municipal de Colares (PA) , mandato 2009-2012, responsável pela gestão do Convênio 143/2011, Siafi 669971, e Viacom Construções Ltda., CNPJ 10.217.599/0001-73, na pessoa de seu representante legal, com fundamento nos arts. 10, § 1°, e 12, incisos I e II, da Lei 8.443/1992 c/c o art. 202, incisos I e II, do RI/TCU, para que, no prazo de 15 dias, apresentem alegações de defesa e/ou recolham, solidariamente, aos cofres da Fundação Nacional de Saúde (Funasa) , a quantia a seguir, atualizada monetariamente a partir das respectivas datas até a data do efetivo recolhimento e abatendo-se valores acaso já satisfeitos, nos termos da legislação vigente, em razão das seguintes irregularidades/condutas na execução físico-financeira do Termo de Compromisso/Programa de Aceleração do Crescimento (TC/PAC) 143/2011, celebrado entre a Funasa e o município de Colares (PA) : 
a)  Irregularidade: não comprovação da boa e regular aplicação dos recursos repassados por intermédio do TC/PAC 143/2011, pelo não saneamento das irregularidades na execução física do ajuste, abaixo discriminadas: 
	a.1) inexecução parcial de 32 módulos sanitários domiciliares (MSD-banheiros sanitários, tipo 2) entregues da obra, inexecução de 13,72%, correspondente a itens construtivos previstos na planilha orçamentária (peça 12, p. 5-7) que não foram construídos em todos aqueles banheiros ou em parte deles, conforme discriminação à peça 1, p. 88-90, a seguir (item orçamentário, descrição e débito: valor R$ x BDI de 28,49%) : item 5.3, Cerâmica esmaltada-linha popular, R$ 9.857,28 x BDI; item 4.2, Cobogó de cimento e areia 0,20mx0,20m, R$ 29,50 x BDI; item 17.0, Sumidouro, R$ 2.039,40 x BDI; item 16.0, Fossa séptica, 1.606,70 x BDI; item 7.31, Rufo em concreto armado com largura de 0,20m, e=0,07m, R$ 756,96 x BDI; item 8.0, Esquadrias (portas) , não aplicação dos alisares, R$ 164,35 x BDI; item 13.1, Lavatório em louça na cor branca, com torneira, válvula, sifão tipo copo e coluna, sendo a coluna não executada em 28 banheiros, R$ 898,24 x BDI; item 13.1, Lavatório em louça na cor branca, com torneira, válvula, sifão tipo copo e coluna, sendo o sifão tipo copo não instalado em nenhum dos 32 banheiros, R$ 252,16 x BDI; item 13.3, Papeleira em louça branca, R$ 829,76 x BDI; item 13.4, Cabide em louça branca, R$ 631,04 x BDI; item 13.5, Saboneteira em louça branca, R$ 700,16 x BDI;  14.1, Ponto de luz (caixa, eletrodutos, fios e interruptores) , R$ 482,93 x BDI; item 15.0, Caixa de inspeção, R$ 3.859,20;  item 16.2, Reaterro, R$ 195,36 x BDI; item 12.4 Tubo de ventilação PVC 40mm, R$ 484,22 x BDI ; item 12.5, Joelho 90° PVC esgoto 40mm, R$ 74,88 x BDI; item 18.0, Limpeza final, R$ 258,58 x BDI; item 1.1.1, Placa de obra, R$ 3.568,14 x BDI; total referente a inexecução parcial e débito, R$ 26.688,86 x BDI 28,49% = R$ 34.292,52;
	b) conduta do ex-prefeito Ivanito Monteiro Gonçalves: pagar por serviços não executados ou executados fora das especificações da planilha orçamentária aprovada;
	c) conduta da empresa Viacom Construções Ltda.: receber por serviços não executados ou executados fora das especificações da planilha orçamentária aprovada;
	d) dispositivos infringidos: Constituição Federal (art. 70, parágrafo único) , Lei 8.443/1992 (art. 8º) , Lei 8.666/1993 (art. 66) , Decreto 93.872/1986 (artigos 66 e 145) , Portaria Interministerial MPOG/MF/GCU 127/2008 (arts. 63) e termos do TC/PAC 143/2011 (Cláusula Terceira) ;
		e) valor do débito ao Sr. Ivanito e para a Viacom Construções Ltda. (solidário)  	
	Valor original (R$) 
	Data da Ocorrência

	34.292,52
	2/8/2012

            			              Valor atualizado até 24/8/2018, sem juros: R$ 49.624,71 (peça 21) 
	II) citar o Sr. Ivanito Monteiro Gonçalves, CPF XXX.834.622-XX, na condição de ex-prefeito municipal de Colares (PA) , mandato 2009-2012, responsável pela gestão do Convênio 143/2011, Siafi 669971, com fundamento nos arts. 10, § 1°, e 12, incisos I e II, da Lei 8.443/1992 c/c o art. 202, incisos I e II, do RI/TCU, para que, no prazo de 15 dias, apresente alegações de defesa e/ou recolha aos cofres da Fundação Nacional de Saúde (Funasa) , a quantia a seguir, atualizada monetariamente a partir das respectivas datas até a data do efetivo recolhimento e abatendo-se valores acaso já satisfeitos, nos termos da legislação vigente, em razão das seguintes irregularidades/condutas na execução financeira do Termo de Compromisso/Programa de Aceleração do Crescimento (TC/PAC) 143/2011, celebrado entre a Funasa e o município de Colares (PA) : 
a)  Irregularidade: não comprovação da boa e regular aplicação dos recursos repassados por intermédio do TC/PAC 143/2011, pelo não saneamento das irregularidades na execução financeira ajuste, abaixo discriminadas, com impugnação integral das despesas incorridas: 
	a.1) não publicação do resumo do Edital da Tomada de Preços 010/2012-PMC-TP no Diário Oficial da União, no Diário Oficial do Estado do Pará em jornal diário de grande circulação no estado do Pará, pelo menos uma vez;
	a.2) não publicação na imprensa oficial do extrato do Contrato Administrativo 032/2012-CPL firmado ente a Prefeitura Municipal de Colares e a empresa Viacom Construções Ltda.;
	a.3) não apresentação na prestação de contas das notas fiscais emitidas pela empresa Viacom Construções Ltda. na execução do objeto do TC/PAC 143/2011;
	a.4) não apresentação na prestação de contas final do ajuste da relação de pagamentos, do relatório de cumprimento do objeto e do comprovante de devolução do saldo remanescente na conta específica do TC/PAC 143/2011, bem como de saldo de aplicações;  
 	b) conduta do ex-prefeito Ivanito Monteiro Gonçalves: não apresentar documentos exigidos pela Portaria Interministerial MPOG/MF/GCU 127/2008 na prestação de contas final do TC/PAC 143/2011;
				c) dispositivos infringidos: Constituição Federal (art. 70, parágrafo único) , Lei 8.443/1992 (art. 8º) , Lei 8.666/1993 (art. 21) , Decreto 93.872/1986 (artigos 66 e 145) , Portaria Interministerial MPOG/MF/GCU 127/2008 (arts. 3º, 53, 54 e 58) e termos do TC/PAC 143/2011 (Cláusula Terceira) ;
		d) valor do débito atribuído ao Sr. Ivanito Monteiro Gonçalves: 	
	Valor original (R$) 
	Data da Ocorrência

	215.707,48
	29/5/2012

            			              Valor atualizado até 24/8/2018, sem juros: R$ 314.889,78 (peça 22) 
5.	Desse modo, em cumprimento ao Despacho de 14/9/2018, do Ministro-Relator, o qual anuiu à proposta da instrução preliminar à peça 23, foi promovida a citação do Sr. Ivanito Monteiro Gonçalves e da empresa Viacom Construções Ltda., em 28/9 e 26/9/2018, respectivamente, não havendo manifestação daqueles responsáveis (peça 26 e 28-31) .
EXAME TÉCNICO
Análise das revelias do ex-prefeito responsável e da empresa executora do convênio
6.		 O Sr. Ivanito Monteiro e a Viacom Construções Ltda., não atenderam às citações e não se manifestaram quanto às irregularidades na execução físico-financeira do TC/PAC 143/2011 que redundaram nos motivos dessa TCE, com impugnação integral das despesas incorridas no ajuste. Transcorrido o prazo regimental fixado e mantendo-se inerte os responsáveis, impõe-se que sejam considerados revéis, dando-se prosseguimento ao processo, de acordo com o art. 12, § 3º, da Lei 8.443/1992.
7.	Ao não apresentar sua defesa, o ex-prefeito responsável deixou de produzir prova para elidir suas condutas ilícitas, em afronta as normas que impõem aos gestores públicos a obrigação legal de, sempre que demandados pelos órgãos de controle, apresentar os documentos que demonstrem a correta utilização das verbas públicas, a exemplo do contido no art. 93 do Decreto-Lei 200/67. A empresa, também revel, deixou de apresentar justificativas que elidisse a irregularidade lhe imputada de receber dinheiro público por serviços não prestados, configurada nos autos (Quem quer que utilize dinheiros públicos terá de justificar seu bom e regular emprego na conformidade das leis, regulamentos e normas emanadas das autoridades administrativas competentes) .
8.	Apesar do Sr. Ivanito Monteiro ter apresentado prestação de contas final do termo de compromisso, posteriormente, fiscalizações realizadas e pareceres confeccionados pela Diesp-PA constataram a construção de 32 MSD, porém executados fora das especificações ou com a falta de alguns itens da planilha orçamentária (peça 1, p. 116-118) e apresentação de documentação insuficiente para comprovar a boa e regular aplicação dos recursos federais repassados, desaprovando a prestação de contas final apresentada (peça 1, p. 72-85, 116-118) .
9.	Configurada sua revelia frente à citação deste Tribunal e não recolhidos aos cofres públicos os recursos recebidos, e tampouco comprovada, no caso, pelo ex-prefeito responsável a boa e regular aplicação dos recursos transferidos e a não prática de ato de gestão antieconômico, não resta alternativa senão dar seguimento ao processo proferindo julgamento sobre os elementos até aqui presentes, que conduzem a julgamento das contas como irregulares.
10.	 Observe-se que, em se tratando de processo em que a parte interessada não se manifestou acerca das irregularidades imputadas, não há elementos para que se possa efetivamente aferir e reconhecer a ocorrência de boa-fé na conduta do responsável, podendo este Tribunal, desde logo, proferir o julgamento de mérito pela irregularidade das contas, conforme preceitua o art. 202, §§ 2º e 6º do Regimento Interno do TCU (Acórdão 133/2015-TCU-Primeira Câmara-Ministro Relator Bruno Dantas, 2.455/2015-1ª Câmara-Ministro Relator Bruno Dantas, 3.604/2015-TCU-1ª Câmara-Ministro Relator Bruno Dantas, 5.070/2015-2ª Câmara-Ministro Relator André Carvalho e 2.424/2015-TCU - Plenário-Ministro Relator Benjamin Zymler) .
11.	Por sua vez, a responsabilidade solidária para empresa Viacom, executora do objeto do termo de compromisso em pauta, por intermédio do contrato administrativo que firmou com a administração municipal de Colares (PA) , está calcada em recebimento pela empresa por serviços não prestados ou prestados com materiais fora das especificações ou não constante dos projetos técnicos e planilhas orçamentárias dos 32 MSD construídos, sendo que a empresa declarou por recibos emitidos que recebeu recursos oriundos da única parcela repassada do TC/PAC 143/2011 (R$ 250.0000,00) por aqueles serviços prestados inapropriadamente no valor de 34.292,52 (peça 23, parágrafos 12-“b” a “e” e 18) .   
Prescrição da pretensão punitiva do TCU
12.	Com relação à ocorrência da prescrição da pretensão punitiva, prevalece neste Tribunal o entendimento de que a Lei 9.873/1999, que regula a ação punitiva movida pela Administração Pública Federal no exercício do poder de polícia, e o Decreto 20.910/1932, que disciplina a cobrança de dívidas passivas da União, dos estados e dos municípios, não se aplicam aos processos de controle externo.
13.	Diante da inexistência de normativo específico acerca da prescrição das sanções no âmbito dos processos do TCU, a jurisprudência se consolidou no sentido de aplicar as regras gerais estabelecidas no art. 205 do Código Civil de 10 anos para a prescrição, conforme os Acórdão 2073/2011-TCU-Primeira Câmara-Ministro Relator José Múcio Monteiro, 5/2003-Segunda Câmara-Ministro Relator Benjamin Zymler e 474/2011- Plenário-Ministro Relator José Jorge.
14.	No presente caso, as irregulares na execução físico-financeira do termo foram cometidas até o final da vigência em 19/6/2014, detectadas na fiscalização in loco da Diesp-PA de 13/11/2014, e comunicadas ao Sr. Ivanito Monteiro em 4/12/2014. A empresa Viacom Construções Ltda., por intermédio de seu (s) representante (s) legais, tomou conhecimento das irregularidades lhe imputada em 26/9/2018, por intermédio da citação do TCU. Por conseguinte, o Despacho de 14/9/2018 do Ministro Relator determinando a citação daqueles responsáveis nos termos levantados pela Funasa, ocorreu menos de 10 anos após a data da ocorrência dos fatos geradores do dano ao erário em 19/6/2014, (Código Civil, art. 205) . Reconhecida a interrupção do prazo prescricional, nos termos do art. 202, inciso I, do Código Civil, não existe no presente processo óbice ao exercício da ação punitiva por parte do Tribunal (peça 1, p. 67-69 e 183; peça 1, p. 116-118; peça 1, p. 137-141) .
CONCLUSÃO
15.	Tendo em vista que houve as citações dos responsáveis pelos motivos externados pela instrução do TCU à peça 23 e transcorrido o prazo regimental fixado e mantendo-se inertes, impõe-se que sejam considerados revéis, dando-se prosseguimento ao processo, de acordo com o art. 12, § 3º, da Lei 8.443/1992. Propõe-se, por conseguinte, o julgamento pelas irregularidades das contas com fundamento no art. 16, inciso III, alíneas “b”, e “c” da Lei 8.443/1992, condenando-os, em solidariedade, em débito, com aplicação de multa do art. 57 daquela lei. 
PROPOSTA DE ENCAMINHAMENTO
16.		Ante os fatos expostos, submetemos os autos à apreciação, propondo:
	a) considerar, para todos os efeitos, revéis o Sr. Ivanito Monteiro Gonçalves, CPF XXX.834.622-XX, ex-prefeito municipal de Colares (PA) , gestões 2005-2008 e 2009-2012, e a Viacom Construções Ltda., CNPJ 10.217.599/0001-73, empresa executora do TC/PAC 143/2011, dando-se prosseguimento ao processo, conforme preceitua o art. 12, § 3º, da Lei 8.443/1992 c/c o art. 202, § 8º, do RI/TCU;
	b) julgar irregulares as contas do Sr. Ivanito Monteiro Gonçalves, CPF XXX.834.622-XX, ex-prefeito municipal de Colares (PA) , gestões 2005-2008 e 2009-2012, e da Viacom Construções Ltda., CNPJ 10.217.599/0001-73, empresa executora do TC/PAC 143/2011, com fundamento no art. 1º, inciso I, 16, inciso III, alínea “c” , 19, caput, e 23, inciso III, da Lei 8.443/1992 c/c com os art. 1º, inciso I, 209, inciso III, 210 e 214, inciso III, do RI/TCU, condenando-os, em solidariedade,  ao pagamento da importância a seguir especificada e fixando-lhes o prazo de 15 dias para que comprovem perante este Tribunal, em respeito ao art. 214, inciso III, alínea “a”, do RI/TCU, o recolhimento da dívida aos cofres da Fundação Nacional de Saúde (Funasa) , atualizada monetariamente, e acrescida de juros de mora calculados a partir da data indicada até a data do efetivo recolhimento e com o abatimento de valores acaso já satisfeitos, nos termos da legislação vigente: 	
	Valor original (R$) 
	 Data da Ocorrência

	34.292,52
	2/8/2012

            			              Valor atualizado até 20/2/2019, com juros: R$ 56.100,01 (peça 33) 
	c) julgar irregulares as contas do Sr. Ivanito Monteiro Gonçalves, CPF XXX.834.622-XX, ex-prefeito municipal de Colares (PA) , gestões 2005-2008 e 2009-2012, com fundamento no art. 1º, inciso I, 16, inciso III, alíneas “b” e  “c”  , 19, caput, e 23, inciso III, da Lei 8.443/1992 c/c com os art. 1º, inciso I, 209, incisos II e III, 210 e 214, inciso III, do RI/TCU, condenando-o,  ao pagamento das importância a seguir especificada e fixando-lhe o prazo de 15 dias para que comprove perante este Tribunal, em respeito ao art. 214, inciso III, alínea “a”, do RI/TCU, o recolhimento da dívida aos cofres da Fundação Nacional de Saúde (Funasa) , atualizada monetariamente, e acrescida de juros de mora calculados a partir da data indicada até a data do efetivo recolhimento e com o abatimento de valores acaso já satisfeitos, nos termos da legislação vigente:
	Valor original (R$) 
	 Data da Ocorrência

	215.707,48
	29/5/2012

            			              Valor atualizado até 20/2/2019, com juros: R$ 357.224,20 (peça 34) 
	d) aplicar ao Sr. Ivanito Monteiro Gonçalves, CPF XXX.834.622-XX, e à empresa Viacom Construções Ltda., CNPJ 10.217.599/0001-73,  a multa do art. 57 da Lei 8.443/1992 c/c o art. 267 do RI/TCU, fixando o prazo de 15 dias, a partir da notificação, para que, nos termos do art. 214, inciso III, alínea “a”, do RI/TCU, comprovem perante este Tribunal o recolhimento aos cofres do Tesouro Nacional do valor atualizado monetariamente desde a data do acórdão que vier a ser proferido até a data do efetivo recolhimento, se for pago após o vencimento, na forma da legislação em vigor;
	e)  autorizar, desde logo, a cobrança judicial das dívidas nos termos do art. 28, inciso II, da Lei 8.443/1992 c/c o art. 219, inciso II, do RI/TCU, caso não atendida à notificação;
	f) autorizar, desde logo, com fundamento no art. 26 da Lei 8.443/1992 c/c o art. 217 do RI/TCU, caso seja do interesse dos responsáveis, o parcelamento da dívida em até 36 (trinta e seis) parcelas, incidindo sobre cada uma, os encargos legais devidos, sem prejuízo de alertá-los de que, caso optem por essa forma de pagamento, a falta de comprovação do recolhimento de qualquer parcela implicará o vencimento antecipado do saldo devedor, nos termos do art. 26, parágrafo único, da Lei 8.443/1992 c/c o art. 217, § 2º, do RI/TCU;
	g) encaminhar cópia do acórdão ao Procurador-Chefe da Procuradoria da República no Pará, nos termos do § 3º do art. 16 da Lei 8.443/1992 c/c o § 7º do art. 209 do RI/TCU, para adoção das medidas que entender cabíveis, alertando-o de que o voto e o relatório da deliberação podem ser consultados no endereço www.tcu.gov.br/acordaos; e
	h)  dar ciência da deliberação ao Sr. Ivanito Monteiro Gonçalves, CPF XXX.834.622-XX, e à  Viacom Construções Ltda., CNPJ 10.217.599/0001-73, a empresa por intermédio de seu (s) representante (s) , em obediência ao art. 18, § 6º, da Resolução-TCU 170/2004, e à Fundação Nacional de Saúde (Funasa) .
O PARECER DO MINISTÉRIO PÚBLICO
O Ministério Público acompanhou a proposta (peça 38) . 
	
É o Relatório.

não há

Procurador Sergio Ricardo Costa Caribé.

TOMADA DE CONTAS ESPECIAL. TERMO DE PARCERIA. PAC. INEXECUÇÃO PARCIAL DO OBJETO. AUSÊNCIA DE DOCUMENTAÇÃO QUE COMPROVE A BOA E REGULAR APLICAÇÃO DE RECURSOS FEDERAIS. REVELIA. CONTAS IRREGULARES. DÉBITO. MULTA.

TOMADA DE CONTAS ESPECIAL (TCE)

Secretaria de Controle Externo no Estado do Pará (Secex/PA) - extinta.

Atuo por força do art. 152 do Regimento Interno.
Verificaram-se irregularidades na gestão de recursos federais transferidos ao Município de Colares (PA) , no valor de R$ 250.000,00, para a execução do Termo de Compromisso/PAC n.º 143/2011, no âmbito do Programa de Aceleração do Crescimento (PAC) . O acordo tinha como o objeto a execução de melhorias sanitárias, com a construção de módulos sanitários domiciliares (MSD) . A ausência de documentação que comprovasse a boa e regular aplicação de recursos federais resultou em débito no valor demonstrado:
	Valor (R$) 
	Data

	34.292,52
	2/8/2012

	215.707,48
	29/5/2012

Vejamos.
Foram citados pelas irregularidades o Sr. Ivanito Monteiro Gonçalves, na qualidade de Prefeito, e a empresa Viacon Construções Ltda., contratada para a construção dos MSD.
2.1 O ex-Prefeito, não comprovou a execução de 13,72% do objeto. Além disso, deixou de sanear irregularidades na licitação realizada e no contrato firmado – ausência de publicação, em veículo apropriado, do resumo do edital e do extrato do contrato. O responsável também deixou de apresentar as notas fiscais emitidas pela empresa, a relação de pagamentos, o relatório de cumprimento do objeto e o comprovante de devolução do saldo remanescente na conta específica do ajuste. Responde, solidariamente com a empresa, pelo valor de R$ 34.292,52, e, individualmente, pelo valor de R$ 215.707,48.
2.2 A empresa recebeu por serviços não executados ou executados fora das especificações constantes do Termo de Compromisso. Responde, solidariamente com o ex-Prefeito, pelo valor de R$ 34.292,52, como mencionado no item 4.1.
Os responsáveis não compareceram aos autos.
Diante da revelia e da ausência de elementos que afastassem as irregularidades verificadas ou da devolução dos recursos malversados, a Secretaria de Controle Externo no Estado do Pará (Secex/PA) , propôs julgar irregulares as contas dos responsáveis, condenando-os em débito e ao pagamento de multa.
O Ministério Público acompanhou este encaminhamento.
Acolho a proposta apresentada, adotando como razões para decidir as conclusões oferecidas pela unidade técnica.
Face ao exposto, Voto por que o Tribunal adote o Acórdão que ora submeto à consideração deste Colegiado.
TCU, Sala das Sessões Ministro Luciano Brandão Alves de Souza, em 26 de março de 2019.
TCU, Sala das Sessões Ministro Luciano Brandão Alves de Souza, em 2 de abril de 2019.
RAIMUNDO CARREIRO 
Relator